---
title: "Séries Temporais 6"
author: "Caroline Hernandes Monteiro"
date: "25/10/2020"
output: pdf_document
---

```{r}
library(readxl)

dadosCovid <- read_xlsx("dados-covid-prova1-mae325-2020.xlsx", sheet = 3)
str(dadosCovid)
head(dadosCovid)

plotNovo <- ts(dadosCovid$casos_novos, start = 1, frequency = 1)
plot(plotNovo, main = "Casos Novos de Covid", xlab = "Tempo (em dias)", ylab = "Casos Novos")
```

Olhando a Figura, observa-se que, apesar do último quadrante parecer ter atingido estacionariedade, analisando a série completa, não é possível afirmar que a mesma é estacionária, visto não estar em torno de uma média constante. Além disso, a série não apresenta tendência nem crescente nem decrescente.

Desta forma, analisando todo o gráfico, e tendo em vista que a série não apresenta tendência e não parece ser estacionária, o método mais adequado para suavizar a série é o método de Suavização Exponencial Simples (SES).


Calculando as previsões, com origem em 15/10/2020, para os dias 16, 17, 18, 19, 20 e 21.

```{r}
novosCasos <- as.ts(dadosCovid$casos_novos[1:234])
ses <- HoltWinters(novosCasos, beta = FALSE, gamma = FALSE)
seh <- HoltWinters(novosCasos, gamma = FALSE)
```

Onde alpha = 0.1575414.


```{r}
library(forecast)

SemAtualizacao <- forecast(ses, 6)
forecast(seh, 6)
```


Obtendo as previsões para o mesmo período, atualizando a cada nova observação.

```{r}
alfa <- 0.1575414
Ztbarra <- c()
Ztbarra[1] <- novosCasos[1]

for (i in 2:234) {
  Ztbarra[i] <- alfa * novosCasos[i] + (1 - alfa) * Ztbarra[i-1]
}

# previsão atualizada

previsaoAtualizada <- c()
previsaoAtualizada[1] <- Ztbarra[234]
for (i in 2:8) {
  previsaoAtualizada[i] <- alfa * (dadosCovid$casos_novos[234+i-1]) + (1 - alfa) * previsaoAtualizada[i-1]
}
previsaoAtualizada
```


Calculando o EQM de previsão.

```{r}
library(Metrics)

dadosCovid$casos_novos[235:240]
eqm1 <- mse(dadosCovid$casos_novos[235:240], SemAtualizacao$mean)
previsaoAtualizada[-1]
```

