---
title: "Séries Temporais 2"
author: "Caroline Hernandes Monteiro"
date: "12/10/2020"
output: pdf_document
---

```{r}
library(dplyr)

ano1 <- c(rep(1970,12), rep(1971,12), rep(1972,12), rep(1973,12))
mes1 <- c(rep(c(1:12), 4))
obsTabela1 <- c(143, 138, 195, 225, 175, 389, 454, 618, 770, 564, 327, 235, 189, 326, 289, 293, 279, 552, 664, 827, 1000, 502, 512, 300, 359, 264, 315, 361, 414, 647, 836, 901, 1104, 874, 683, 352, 332, 244, 320, 437, 544, 830, 1011, 1081, 1400, 1123, 713, 487)
t1 <- c(1:48)
tabela1 <- rbind(data.frame(t1, ano1, mes1, obsTabela1))
```


Considerando a série de vendas de refrigerantes acima, no período compreendido entre janeiro de 1970 e dezembro de 1973. Utilizando o método de Holt-Witers Aditivo, com s = 12. 

Utilizando os anos de 1971 a 1972 para ajustar o modelo, usando todos os valores de A, C, D entre  0,1 e 0,9, com incremento de 0,05.

Calculando as previsões, com origem em dezembro de 1972, para as observações de 1973. Calcule EQM (erro quadrático médio) de ajustamento para cada conjunto de (A, C, D) e obter o conjunto (A, C, D) ótimo que minimiza o EQM de ajustamento.


```{r}
library(Metrics)
library(forecast)

winters <- ts(tabela1$obsTabela1[1:36], frequency = 12)
iniciais <- ts(c(-209.75, -214.75, -157.75, -127.75, -177.75, 36.25, 101.25, 265.25, 417.25, 211.25, -25.75, -117.75))


holt <- HoltWinters(winters, alpha = 0.1, beta = 0.1, gamma = 0.1, l.start = 352.75, b.start = 0, s.start = iniciais)
previsao <- forecast(holt, 12)
minimo <- mse(tabela1$obsTabela1[37:48], previsao$mean)
A_C_D <- c(0.1, 0.1, 0.1)


for (A in seq(0.1, 0.9, 0.05)) {
  for (C in seq(0.1, 0.9, 0.05)) {
    for (D in seq(0.1, 0.9, 0.05)) {
      HW <- forecast(HoltWinters(winters, seasonal = "additive", alpha = A, beta = C, gamma = D, l.start = 352.75, b.start = 0, s.start = iniciais), 12)
      eqm <- mse(tabela1$obsTabela1[37:48], HW$mean)
      if(eqm < minimo) {
        minimo <- eqm
        A_C_D <- c(A, C, D)
      }
      
    }
    
  }
  
}

previsoes <- forecast(HoltWinters(winters, seasonal = "additive", alpha = A_C_D[1], beta = A_C_D[2], gamma = A_C_D[3], l.start = 352.75, b.start = 0, s.start = iniciais), 12)

sem <- as.data.frame(previsoes)
previsaoNaoAtualizada <- c(sem$`Point Forecast`)
```


Atualizando as previsões do modelo ajustado com (A, C, D) ótimo escolhido no, a cada nova observação (previsão a 1 passo).


```{r}
semAtua <- HoltWinters(winters, seasonal = "additive", alpha = A_C_D[1], beta = A_C_D[2], gamma = A_C_D[3], l.start = 352.75, b.start = 0, s.start = iniciais)
novo <- as.data.frame(semAtua$fitted)

Fhat <- novo$season
Zbar <- novo$level
That <- novo$trend
Zoriginal <- tabela1$obsTabela1[13:48]
previsaoAtualizada <- c()
s <- 12

for(i in 1:12) {
previsaoAtualizada[i] <- Zbar[24+i-1] + That[24+i-1] + Fhat[24+i-s]
Zbar[24+i] <- A_C_D[1] * (Zoriginal[24+i] - Fhat[24+i-s]) + (1 - A_C_D[1]) * (Zbar[24+i-1] + That[24+i-1])
That[24+i] <- A_C_D[2] * (Zbar[24+i] - Zbar[24+i-1]) + (1 - A_C_D[2]) * That[24+i-1]
Fhat[24+i] <- A_C_D[3] * (Zoriginal[24+i] - Zbar[24+i]) + (1 - A_C_D[3]) * Fhat[24+i-s]

}
```


Fazendo um gráfico para comparar o valor real com o valor previsto.


```{r}
original <- tabela1$obsTabela1[37:48]
plot(original, main = "Previsões", xlab = "Mês", ylab = "Observações")
points(previsaoNaoAtualizada, col = "green")
points(previsaoAtualizada, col = "red")
```



```{r}
ano2 <- c(rep(1970,12), rep(1971,12), rep(1972,12), rep(1973,12), rep(1974,12), rep(1975,12), rep(1976,12), rep(1977,12), rep(1978,12), rep(1979,12))
mes2 <- c(rep(c(1:12), 10))
obsTabela2 <- c(123.30, 134.77, 141.16, 144.62, 145.76, 142.45, 144.18, 147.68, 148.95, 147.83, 146.69, 144.50, 138.82, 131.46, 137.50, 138.22, 134.05, 130.25, 126.55, 126.47, 125.50, 127.09, 129.85, 132.16, 139.14, 141.21, 144.07, 149.38, 157.44, 163.45, 182.50, 222.07, 221.98, 213.60, 216.65, 218.61, 228.06, 238.34, 245.27, 249.25, 248.89, 256.21, 278.78, 287.00, 286.27, 287.70, 291.40, 298.40, 301.41, 312.84, 367.31, 379.06, 368.57, 353.05, 340.50, 322.89, 314.30, 307.03, 308.70, 315.95, 337.38, 339.39, 333.07, 327.49, 335.09, 376.00, 383.57, 632.51, 638.12, 640.45, 635.82, 649.45, 768.39, 891.40, 919.20, 1057.70, 1418.20, 1423.80, 1412.40, 1368.70, 1446.50, 1492.20, 1651.60, 1792.30, 2045.40, 2158.00, 3401.30, 3763.80, 3013.90, 2574.90, 2158.50, 1908.40, 1801.20, 1741.20, 2075.50, 2089.00, 2097.80, 1968.60, 1896.20, 1867.90, 1815.70, 1956.20, 1859.90, 1878.20, 2013.50, 1947.00, 1939.90, 1843.40, 1907.80, 1970.50, 2045.20, 2211.80, 2452.00, 2915.40, NA, NA, NA, NA, NA, NA)
t2 <- c(1:120)
tabela2 <- rbind(data.frame(t2, ano2, mes2, obsTabela2))
```


Considerando os primeiros 24 meses da série de Preço Mensal de Café, cujos dados são fornecidos na Tabela 4.10. Calcule as previsões, com origem em dezembro de 1971, para os meses de janeiro a junho de 1972, utilizando: 

(i) o método de médias móveis, com r = 5;

```{r}
cafeMMS <- as.ts(obsTabela2[1:24])

Mt <- cafeMMS
for (i in 5:24) {
  Mt[i] <- (sum(cafeMMS[(i-4):i]))/5
}

Mt[24]

r <- 5
cafeOriginal <- tabela2$obsTabela2
preatual <- c()

preatual[1] <- Mt[24]

for (i in 2:6) {
  preatual[i] <- preatual[i-1] + (cafeOriginal[24+i-1] - cafeOriginal[24+i-1-r])/r
}
preatual
```


(ii) o método de suavização exponencial, com $$\alpha = 0,9$$. 

```{r}
cafeSES <- as.ts(tabela2$obsTabela2[1:24])

alfa <- 0.9
Ztbarra <- c()
Ztbarra[1] <- cafeSES[1]

for (i in 2:24) {
  Ztbarra[i] <- alfa * cafeSES[i] + (1 - alfa) * Ztbarra[i-1]
}

Ztbarra[24]

preatual2 <- c()
preatual2[1] <- Ztbarra[24]
for (i in 2:7) {
  preatual2[i] <- alfa * (tabela2$obsTabela2[24+i-1]) + (1 - alfa) * preatual2[i-1]
}

preatual2
```

