---
title: "Séries Temporais 4"
author: "Caroline Hernandes Monteiro"
date: "23/11/2020"
output: pdf_document
---

```{r}
library(readxl)

dados <- read_xls("ICV.xls")
icv <- as.ts(dados$ICV[1:114])
plotDados <- ts(icv, start = c(1970,1), frequency = 12)
plot(plotDados, main = "ICV", xlab = "Tempo", ylab = "ICV")
adf.test(icv, alternative = "stationary")
pp.test(icv, alternative = "stationary")
```

A partir da Figura, nota-se uma tendência exponencial na série, então, para estabilizar a variância, aplica-se uma transformação do tipo ln.


```{r}
library(tseries)

logDados <- log(icv)
plotLogDados <- ts(logDados, start = c(1970,1), frequency = 12)
plot(plotLogDados, main = "ln(ICV)", xlab = "Tempo", ylab = "ICV")
adf.test(logDados, alternative = "stationary")
pp.test(logDados, alternative = "stationary")
par(mfrow = c(2,1))
acf(logDados)
pacf(logDados)
acf(logDados, plot = FALSE)
pacf(logDados, plot = FALSE)
```

A Figura apresenta a série após aplicar a transformação e aparenta possuir variabilidade constante. 

Observando os valores da fac juntamente com o seu gráfico, nota-se que esta não decresce rapidamente para zero como deveria, o que sugere que a série precisa ser diferenciada.

Diferenciando a série uma vez: 


```{r}
logICVdiff <- diff(logDados, differences = 1)
adf.test(logICVdiff, alternative = "stationary")
pp.test(logICVdiff, alternative = "stationary")
randtests::runs.test(logICVdiff)
par(mfrow = c(2,1))
acf(logICVdiff)
pacf(logICVdiff)
acf(logICVdiff, plot = FALSE)
pacf(logICVdiff, plot = FALSE)
```


Teste de raíz unitária da Dickey-Fuller:

```{r}
library(urca)

dickey <- ur.df(icv, type = 'trend', lags = 1)
summary(logICVdiff)
var(logICVdiff)
```

Temos que $$\hat{\tau}_\mu = 6.8035 > -3,489$$, então não rejeitamos a hipótese de uma raíz unitária no operador auto-regressivo, ou seja, $$d \geq 1$$, ao nível de 1%.

Analisando o comportamento da fac e da facp na Figura, nota-se que apenas o primeiro lag da facp ($$\phi_{11}$$) é estatisticamente diferente de zero. Assim, um modelo preliminar para ln(ICV) é um ARIMA(1,1,0).

Para verificar se uma constante deve, ou não, ser adicionada ao modelo, observa-se que

$$\bar{W} = 0,02111$$ e $$Var(\bar{W}) = \frac{c_0(1 + r_1)}{n(1 - r_1)} = \frac{0,00012(1 + 0,49)}{113(1 - 0,49)} = 3,10 x 10^{-6}$$

então $$DP(\bar{W}) = 0,0018$$.

A média da série (1-B)ln(ICV) é diferente de zero e uma constante deve ser incluída no modelo.

Portanto, o modelo preliminar é um ARIMA(1,1,0) com uma constante

$$(1 - B)(1 - \phi_1B)W_t = \theta_0 + a_t$$, 

onde $$W_t = ln(ICV)$$.

```{r}
library(forecast)
library(lmtest)

mod1 <- Arima(logDados, c(1,1,0), include.constant = TRUE)
coeftest(mod1)
res1 <- residuals(mod1)
plot.ts(res1)
par(mfrow = c(2,1))
acf(res1)
pacf(res1)
par(mfrow = c(1,1))
qqnorm(res1)
qqline(res1)
Box.test(res1, lag = 1, type = "Box-Pierce", fitdf = 0)
Box.test(res1, lag = 1, type = "Ljung-Box", fitdf = 0)
Box.test(res1, lag = 15, type = "Box-Pierce", fitdf = 2)
Box.test(res1, lag = 15, type = "Ljung-Box", fitdf = 2)
```

Observando a fac e a facp dos resíduos, não observa-se nenhum valor fora dos intervalos de confiança, nos trazendo evidências de que o modelo foi bem ajustado.



Ajustando um modelo para a série de Poluição $$PM_{10}$$.


```{r}
poluicao <- read_xls("poluicao.xls")
pm10 <- as.ts(poluicao$PM10)
plotPM10 <- ts(pm10, start = 1, frequency = 1)
plot(plotPM10, main = "Poluição PM10", xlab = "Tempo", ylab = "PM10")
adf.test(pm10, alternative = "stationary")
pp.test(pm10, alternative = "stationary")
randtests::runs.test(pm10)
logPM <- log(pm10)
plotLogPM <- ts(logPM, start = 1, frequency = 1)
plot(plotLogPM, main = "ln(PM10)", xlab = "Tempo", ylab = "PM10")
adf.test(logPM, alternative = "stationary")
pp.test(logPM, alternative = "stationary")
dickey2 <- ur.df(pm10, type = 'trend', lags = 3)
```


```{r}
par(mfrow = c(2,1))
acf(pm10)
pacf(pm10)
par(mfrow = c(2,1))
acf(logPM)
pacf(logPM)
acf(logPM, plot = FALSE)
Pacf(logPM, plot = FALSE)
frequency(pm10)
dias <- c(1:365)
teste1 <- data.frame(pm10, dias)
kruskal.test(teste1, pm10~dias)
```

O comportamento da fac e da facp da série não indica, aparentemente, a necessidade de diferenças na série original para torná-la estacionária.


```{r}
logPMdiff <- diff(logPM, differences = 1)
par(mfrow = c(2,1))
acf(logPMdiff)
pacf(logPMdiff)
dickey2 <- ur.df(logPM, type = 'trend', lags = 3) 
acf(logPM, plot = FALSE)
pacf(logPM, plot = FALSE)
summary(logPM)
var(logPM)
```

Temos que $$\hat{\tau}_\mu = -9,3474 < -3,4507$$, então rejeitamos a hipótese da existência de uma raíz unitária.

Analisando o comportamento da fac e da facp na Figura, nota-se que as três primeiras lags da facp são estatisticamente diferentes de zero. Assim, um modelo preliminar para ln(PM10) é um AR(3).

Para verificar se uma constante deve, ou não, ser adicionada ao modelo, observa-se que

$$\bar{Z} = 4.025$$ e $$Var(\bar{Z}) = \frac{c_0(1 + r_1)}{n(1 - r_1)} = \frac{0.1444015(1 + 0.703)}{365(1 - 0.703)} = 2,27 x 10^{-3}$$

então $$DP(\bar{Z}) = 0,047629$$.

Assim, a média da série ln(PM10) é diferente de zero e uma constante deve ser incluída no modelo.

Portanto, o modelo preliminar é um AR(3) com uma constante

$$Z_t = \phi_1Z_{t-1} + \phi_2Z_{t-2} + \phi_3Z_{t-3} + \theta_0 + a_t$$, 

onde $$Z_t = ln(PM10)$$.


```{r}
mod2 <- Arima(logPM, c(3,0,0), include.constant = TRUE)
coeftest(mod2)
res2 <- residuals(mod2)
plot.ts(res2)
par(mfrow = c(2,1))
acf(res2)
pacf(res2)
acf(res2, plot = FALSE)
pacf(res2, plot = FALSE)
par(mfrow = c(1,1))
qqnorm(res2)
qqline(res2)
Box.test(res2, lag = 1, type = "Box-Pierce", fitdf = 0)
Box.test(res2, lag = 1, type = "Ljung-Box", fitdf = 0)
Box.test(res2, lag = 15, type = "Box-Pierce", fitdf = 3)
Box.test(res2, lag = 25, type = "Ljung-Box", fitdf = 3)


mod3 <- Arima(logPM, c(3,0,15), fixed = c(NA, NA, NA, 0, 0, 0, 0, 0, 0, 0, 0, 0, 0, 0, 0, 0, 0, NA, NA), include.constant = TRUE)
coeftest(mod3)
res3 <- residuals(mod3)
plot.ts(res3)
par(mfrow = c(2,1))
acf(res3)
pacf(res3)

mod4 <- Arima(logPM, c(3,0,15), fixed = c(NA, NA, NA, 0, 0, 0, 0, 0, 0, 0, 0, 0, 0, 0, 0, 0, NA, NA, NA), include.constant = TRUE)
coeftest(mod4)
res4 <- residuals(mod4)
plot.ts(res4)
par(mfrow = c(2,1))
acf(res4)
pacf(res4)

mod5 <- Arima(logPM, c(3,0,15), fixed = c(NA, NA, NA, 0, 0, 0, 0, 0, 0, 0, 0, NA, 0, 0, 0, 0, NA, NA, NA), include.constant = TRUE)
coeftest(mod5)
res5 <- residuals(mod5)
plot.ts(res5)
par(mfrow = c(2,1))
acf(res5)
pacf(res5)

Box.test(res2, lag = 1, type = "Box-Pierce", fitdf = 0)
Box.test(res2, lag = 1, type = "Ljung-Box", fitdf = 0)
Box.test(res2, lag = 15, type = "Box-Pierce", fitdf = 6)
Box.test(res2, lag = 25, type = "Ljung-Box", fitdf = 6)
```


