---
title: "Séries Temporais 7"
author: "Caroline Hernandes Monteiro"
date: "12/12/2020"
output: pdf_document
---

```{r}
library(readxl)

dados <- read_xlsx("MAE325-banco de dados porva 2.xlsx", sheet = 28)
plotDados <- ts(dados$dadost, start = 1, frequency = 1)
plot(plotDados, main = "", xlab = "Tempo", ylab = "")
```


Testando se há raiz unitária presente na série, usando os testes ADF e PP. 

```{r}
library(urca)

adf.test(dados$dadost, alternative = "stationary")
pp.test(dados$dadost, alternative = "stationary")
dickey <- ur.df(dados$dadost, type = "trend")
summary(dickey)
```

Fazendo os testes ADF e PP no R usando as funções adf.test() e pp.test() respectivamente, obteve-se que a série é estacionária e não existe raíz unitária. 

Usando a função ur.df() do pacote urca no R, o resultado obtido foi $$\hat{\tau}_\mu$$ = -10,6339, que é menor do que valor tabelado. Dessa forma, rejeitamos a hipótese da existência de uma raíz unitária e a série não precisa ser diferenciada. 


Calculando o periodograma para identificar o período da série.

```{r}
library(TSA)
library(GeneCycle)

TSA::periodogram(dados$dadost)
fisher.g.test(dados$dadost)
par(mfrow = c(2,1))
fac <- acf(dados$dadost, lag.max = 90)
facp <- pacf(dados$dadost, lag.max = 90)
```

Como o periodograma não apresenta um pico isolado, não é possível tirar conclusões, então foi feito o Teste Exato de Fisher usando a função fisher.g.test() do pacote GeneCycle no R.

A partir do p-valor obtido pelo teste (0.00101102), rejeitamos a hipótese nula, ou seja, ficamos com a hipótese alternativa de um componente periódico determinístico adicionado de frequência não especificada. Portanto, a série apresenta período. 

A partir da FAC, é possível observar que os lags múltiplos de 7 possuem um pico estatisticamente diferente de zero e apresentam decaimento. Dessa forma, temos que o período da série aparenta ser igual a 7.


Ajustando um modelo SARIMA usando a série $$X_1, \ X_2, \ ..., \ X_{T-10}$$, ou seja, reservar os últimos 10 dados para fazer previsão. Use critério AIC, BIC e erro quadrático médio para comparar os modelos finais ajustados e escolher o melhor modelo. Justifique.

A partir da Figura, nota-se um decaimento exponencial na parte sazonal da FAC e a FACP apresenta um lag estatisticamente diferente de zero na parte sazonal, nos levando a acreditar na possibilidade de um $$SARMA(P,D,Q)_s$$, onde P = 1, D = Q = 0 e s = 4.

Para verificar se uma constante deve, ou não, ser adicionada ao modelo, observa-se que

$$\bar{Z} = -0,1811$$ e $$Var(\bar{Z}) = \frac{c_0(1 + r_1)}{n(1 - r_1)} = \frac{1.99324(1 + (-0.112))}{190(1 - (-0.112))} = 8,38 x 10^{-3}$$

então $$DP(\bar{Z}) = 0,09153$$.

Como a média da série é muito próxima, porém diferente de zero, uma constante deve ser incluída no modelo.

Portanto, o modelo preliminar é um $$SARMA(1,0,0)_7$$ com uma constante

$$Z_t = \Phi Z_{t-7} + \theta_0 + a_t.$$


```{r}
library(forecast)
library(lmtest)

dados2 <- ts(dados$dadost[1:190])
serie <- ts(dados2, frequency = 7, start = 1)
summary(dados2)
var(dados2)
acf(dados2, plot = FALSE)
mod <- auto.arima(serie)
coeftest(mod)
summary(mod)
mod1 <- Arima(dados2, seasonal = list(order = c(1,0,0), period = 7), include.constant = TRUE)
coeftest(mod1)
summary(mod1)
mod2 <- Arima(dados2, seasonal = list(order = c(0,0,1), period = 7), include.constant = TRUE)
coeftest(mod2)
summary(mod2)
mod3 <- Arima(dados2, order = c(1,0,1), seasonal = list(order = c(1,0,0), period = 7), include.constant = FALSE)
coeftest(mod3)
summary(mod3)

res <- residuals(mod)
plot.ts(res)
par(mfrow = c(2,1))
acf(res)
pacf(res)

res1 <- residuals(mod1)
plot.ts(res1)
par(mfrow = c(2,1))
acf(res1)
pacf(res1)

res2 <- residuals(mod2)
plot.ts(res2)
par(mfrow = c(2,1))
acf(res2)
pacf(res2)

res3 <- residuals(mod3)
plot.ts(res3)
par(mfrow = c(2,1))
acf(res3)
pacf(res3)

Box.test(res, lag = 1, type = "Box-Pierce", fitdf = 0)
Box.test(res, lag = 1, type = "Ljung-Box", fitdf = 0)
Box.test(res, lag = 15, type = "Box-Pierce", fitdf = 2)
Box.test(res, lag = 15, type = "Ljung-Box", fitdf = 2)

Box.test(res3, lag = 1, type = "Box-Pierce", fitdf = 0)
Box.test(res3, lag = 1, type = "Ljung-Box", fitdf = 0)
Box.test(res3, lag = 15, type = "Box-Pierce", fitdf = 2)
Box.test(res3, lag = 15, type = "Ljung-Box", fitdf = 2)

Box.test(res1, lag = 1, type = "Box-Pierce", fitdf = 0)
Box.test(res1, lag = 1, type = "Ljung-Box", fitdf = 0)
Box.test(res1, lag = 2, type = "Box-Pierce", fitdf = 0)
Box.test(res1, lag = 2, type = "Ljung-Box", fitdf = 0)
Box.test(res1, lag = 3, type = "Box-Pierce", fitdf = 0)
Box.test(res1, lag = 3, type = "Ljung-Box", fitdf = 0)
Box.test(res1, lag = 15, type = "Box-Pierce", fitdf = 2)
Box.test(res1, lag = 15, type = "Ljung-Box", fitdf = 2)
```


Fazendo a previsão para h = 10 do modelo escolhido e calculando o erro quadrático médio das previsões.

```{r}
library(Metrics)

dadosPrev <- dados$dadost[191:200]
previsao <- forecast(mod1, 10)
previsao2 <- forecast(mod3, 10)
previsao3 <- forecast(mod, 10)
mse1 <- mse(dadosPrev, previsao$mean)
mse3 <-mse(dadosPrev, previsao2$mean)
mse <- mse(dadosPrev, previsao3$mean)
```


Atualizando as previsões ajustadas e calculando o erro quadrático médio das previsões atualizadas.

```{r}
dados3 <- ts(dados$dadost[1:191])
mod4 <- Arima(dados3, order = c(1,0,1), seasonal = list(order = c(1,0,0), period = 7), include.constant = FALSE)
coeftest(mod4)
summary(mod4)

res4 <- residuals(mod4)
plot.ts(res4)
par(mfrow = c(2,1))
acf(res4)
pacf(res4)

dadosPrevAtual <- dados$dadost[192:200]
previsaoAtual <- forecast(mod4, 9)
mse4 <- mse(dadosPrevAtual, previsaoAtual$mean)
```

