---
title: "Séries Temporais 5"
author: "Caroline Hernandes Monteiro"
date: "07/12/2020"
output: pdf_document
---

Obtendo as autocorrelações estimadas para $$Z_t, \ \Delta Z_t, \ \Delta_4 Z_t, \ \Delta\Delta_4 Z_t, \ sendo \ Z_t$$ a série de consumo de gasolina.

```{r}
ano <- c(rep(1960,4), rep(1961,4), rep(1962,4), rep(1963,4), rep(1964,4), rep(1965,4), rep(1966,4), rep(1967,4), rep(1968,4), rep(1969,4), rep(1970,4), rep(1971,4), rep(1972,4), rep(1973,4))
Zt <- c(1335, 1443, 1529, 1447, 1363, 1501, 1576, 1495, 1464, 1450, 1611, 1612, 1516, 1660, 1738, 1652, 1639, 1754, 1839, 1736, 1699, 1812, 1901, 1821, 1763, 1937, 2001, 1894, 1829, 1966, 2068, 1983, 1939, 2099, 2201, 2081, 2008, 2232, 2299, 2204, 2152, 2313, 2393, 2278, 2191, 2402, 2450, 2387, 2391, 2549, 2602, 2529, 2454, 2647, 2689, 2549)
t1 <- c(1:56)
tabela1 <- rbind(data.frame(t1, ano, Zt))
```


```{r}
fac <- acf(tabela1$Zt, lag.max = 25)
```

A partir da Figura, pode-se notar um decaimento lento na função de autocorrelação, o que é um indicativo de que a série deve ser diferenciada.


```{r}
library(tseries)

ZtDiff <- diff(tabela1$Zt, differences = 1)
par(mfrow = c(2,1))
facDiff <- acf(ZtDiff, lag.max = 25)
facpDiff <- pacf(ZtDiff, lag.max = 25)
adf.test(tabela1$Zt, alternative = "stationary")
pp.test(tabela1$Zt, alternative = "stationary")
adf.test(ZtDiff, alternative = "stationary")
pp.test(ZtDiff, alternative = "stationary")
```

Pela Figura, nota-se que o comportamento da fac mudou, possuindo lags possitivos e negativos de maneira alterada. Também verifica-se que a fac apresenta um padrão de sazonalidade, pois seus lags sazonais possuem um decaimento lento, indicando que a série é não estacionária na parte sazonal.


```{r}
plotDados <- ts(tabela1$Zt, start = c(1960,1), frequency = 4)
plot(plotDados, main = "Consumo Trimestral de Gasolina na Califórnia", xlab = "Tempo", ylab = "Consumo de Gasolina")
ZtDiffSaz <- diff(tabela1$Zt, lag = 4, differences = 1)
par(mfrow = c(2,1))
facDiffSaz <- acf(ZtDiffSaz, lag.max = 25)
facpDiffSaz <- pacf(ZtDiffSaz, lag.max = 25)
adf.test(ZtDiffSaz, alternative = "stationary")
pp.test(ZtDiffSaz, alternative = "stationary")
ZtDiffDiffSaz <- diff(ZtDiffSaz, lag = 1, differences = 1)
par(mfrow = c(2,1))
facDiffDiff <- acf(ZtDiffDiffSaz, lag.max = 25)
facpDiffDiff <- pacf(ZtDiffDiffSaz, lag.max = 25)
adf.test(ZtDiffDiffSaz, alternative = "stationary")
pp.test(ZtDiffDiffSaz, alternative = "stationary")
ZtDiffDiff <- diff(ZtDiff, lag = 4, differences = 1)
par(mfrow = c(2,1))
facDiffDiff2 <- acf(ZtDiffDiff, lag.max = 25)
facpDiffDiff2 <- pacf(ZtDiffDiff, lag.max = 25)
adf.test(ZtDiffDiff, alternative = "stationary")
pp.test(ZtDiffDiff, alternative = "stationary")
```

A partir do Teste de Dickey-Fuller Aumentado e do Teste da Raíz Unitária de Phillips-Perron usando as funções adf.test() e pp.test() respectivamente, foi encontrado que a série diferenciada uma vez, a série diferenciada sazonalmente e a série diferenciada e diferenciada sazonalmente (a série foi diferenciada sazonalmente e depois diferenciada normalmente e vice e versa e os resultados obtidos foram os mesmos) são estacionárias. Nesse caso, não existe necessidade de diferenciar e diferenciar sazonalmente a série, visto que com apenas uma dessas diferenciais a série se torna estacionária e perde-se informações da série cada vez que a série é diferenciada.

Pelas Figuras, pode-se dizer que a série que parece ser estacionária é a série diferenciada e diferenciada sazonalmente apenas, visto que apresenta decaimento exponencial como comportamento, diferente da série diferenciada sazonalmente, que possui os primeiros lags estatisticamente iguais a zero e apenas o quarto lag fora do intervalo de confiança, não trazendo um comportamento parecido ao modelo AR(p), MA(q) ou ARMA(p,q).


```{r}
library(forecast)
library(lmtest)
library(sarima)
library(urca)

Zt1 <- ts(tabela1$Zt, frequency = 4, start = 1960)
dickey <- ur.df(Zt1, type = 'trend', lags = 4)
summary(dickey)
summary(ZtDiff)
var(ZtDiff)
summary(ZtDiffSaz)
var(ZtDiffSaz)
summary(ZtDiffDiff)
var(ZtDiffDiff)
summary(ZtDiffDiffSaz)
var(ZtDiffDiffSaz)
mod <- auto.arima(Zt1)
coeftest(mod)
summary(mod)

mod1 <- Arima(tabela1$Zt, order = c(0,1,0), seasonal = list(order = c(2,1,0), period = 4))
coeftest(mod1)
summary(mod1)

mod2 <- Arima(tabela1$Zt, order = c(1,1,0), seasonal = list(order = c(1,1,0), period = 4), include.constant = TRUE)
coeftest(mod2)
summary(mod2)

mod3 <- Arima(tabela1$Zt, order = c(2,1,0), seasonal = list(order = c(0,1,0), period = 4), include.constant = TRUE)
coeftest(mod3)
summary(mod3)

mod4 <- Arima(tabela1$Zt, order = c(1,0,0), seasonal = list(order = c(2,1,0), period = 4), include.constant = TRUE)
coeftest(mod4)
summary(mod4)

modtest <- Arima(Zt1, order = c(1,1,0), seasonal = list(order = c(1,1,0), period = 4), include.constant = TRUE)
coeftest(modtest)
summary(modtest)
```


```{r}
library(forecast)

res1 <- residuals(mod1)
par(mfrow = c(2,1))
acf(res1)
pacf(res1)
res <- residuals(mod)
par(mfrow = c(2,1))
acf(res)
pacf(res)
res4 <- residuals(mod4)
par(mfrow = c(2,1))
acf(res4)
pacf(res4)

Box.test(res, lag = 1, type = "Box-Pierce", fitdf = 0)
Box.test(res, lag = 1, type = "Ljung-Box", fitdf = 0)
Box.test(res, lag = 15, type = "Box-Pierce", fitdf = 2)
Box.test(res, lag = 15, type = "Ljung-Box", fitdf = 2)

previsaoGas <- forecast(mod, 4)
```


Série Temperatura-Cananéia

```{r}
library(readxl)

temperatura <- read_xls("temperatura.xls")
```


```{r}
library(urca)

plotTemperatura <- ts(temperatura$Cananeia, start = c(1976,1), frequency = 12)
plot(plotTemperatura, main = "Temperatura Cananeia", xlab = "Tempo", ylab = "Temperatura")

adf.test(temperatura$Cananeia, alternative = "stationary")
pp.test(temperatura$Cananeia, alternative = "stationary")
dickey <- ur.df(temperatura$Cananeia, type = "trend")
summary(dickey)
```

Pelo Teste Aumentado de Dickey-Fuller e pelo Teste da Raíz Unitária de Phillips-Perron, vemos que a série é estacionária. Usando a função ur.df() do pacote urca no R, é possível verificar que o valor da estatística é de -6.0828, ou seja, menor do que o valor tabelado. Dessa forma, a série não precisa ser diferenciada. 


```{r}
library(TSA)
library(GeneCycle)

TSA::periodogram(temperatura$Cananeia)
par(mfrow = c(2,1))
fac <- acf(temperatura$Cananeia, lag.max = 90)
facp <- pacf(temperatura$Cananeia, lag.max = 90)
fisher.g.test(temperatura$Cananeia)
fisher.g.test(diff(temperatura$Cananeia, lag = 12))
```

Como o periodograma apresenta apenas um pico, a série apresenta sazonalidade.

Pelos valores do periodograma, o maior pico encontra-se no lag 10, dessa forma, período = $$\frac{120}{10} = 12$$. Portanto, o período da série é igual a 12 e assim temos uma série anual, visto que os dados são mensais.

Pelo teste g de Fisher, temos que o lag 12 apresenta um p-valor alto, suportando a conclusão de que o período é igual a 12.

Além disso, pela FAC é possível ver que a série possui picos em lags múltiplos de 12 que apresentam decaimento com o passar do tempo. 


```{r}
summary(temperatura$Cananeia)
cananeia <- ts(temperatura$Cananeia, frequency = 12, start = 1)
mod1 <- auto.arima(cananeia)
coeftest(mod1)
summary(mod1)
res1 <- residuals(mod1)
par(mfrow = c(2,1))
acf(res1)
pacf(res1)

mod2 <- Arima(temperatura$Cananeia, order = c(1,0,0), seasonal = list(order = c(2,1,0), period = 12), include.constant = TRUE)
coeftest(mod2)

Box.test(res1, lag = 1, type = "Box-Pierce", fitdf = 0)
Box.test(res1, lag = 1, type = "Ljung-Box", fitdf = 0)
Box.test(res1, lag = 2, type = "Box-Pierce", fitdf = 0)
Box.test(res1, lag = 2, type = "Ljung-Box", fitdf = 0)
Box.test(res1, lag = 3, type = "Box-Pierce", fitdf = 0)
Box.test(res1, lag = 3, type = "Ljung-Box", fitdf = 0)
Box.test(res1, lag = 15, type = "Box-Pierce", fitdf = 3)
Box.test(res1, lag = 15, type = "Ljung-Box", fitdf = 3)
```

Usando a função auto.arima(), o modelo ajustado foi um $$SARIMA(1,0,0)(2,1,0)_{12}$$ sem constante. 

$$(1 - \phi B - \Phi_1B^{12} - \Phi_2B^{24})(1 - B^12)Z_t = a_t$$

```{r}
library(forecast)

previsaoCananeia <- forecast(mod1, 12)
```



```{r}
mes <- rep(c("Janeiro", "Fevereiro", "Março", "Abril", "Maio", "Junho", "Julho", "Agosto", "Setembro", "Outubro", "Novembro", "Dezembro"), 8)
ano <- c(rep(1963, 12), rep(1964, 12), rep(1965, 12), rep(1966, 12), rep(1967, 12), rep(1968, 12), rep(1969, 12), rep(1970, 12))
obs2 <- c(6827, 6178, 7084, 8162, 8462, 9644, 10466, 10748, 9963, 8194, 6848, 7027, 7269, 6775, 7819, 8371, 9069, 10248, 11030, 10882, 10333, 9109, 7685, 7602, 8350, 7829, 8829, 9948, 10638, 11253, 11424, 11391, 10665, 9396, 7775, 7933, 8186, 7444, 8484, 9864, 10252, 12282, 11637, 11577, 12417, 9637, 8094, 9280, 8334, 7899, 9994, 10078, 10801, 12950, 12222, 12246, 13281, 10366, 8730, 9614, 8639, 8772, 10894, 10455, 11179, 10588, 10794, 12770, 13812, 10857, 9290, 10925, 9491, 8919, 11607, 8852, 12537, 14759, 13667, 13731, 15110, 12185, 10645, 12161, 10840, 10436, 13589, 13402, 13103, 14933, 14147, 14057, 16234, 12389, 11595, 12772) 
tabela2 <- rbind(data.frame(mes, ano, obs2))
```


Identificando modelos para a série.

```{r}
par(mfrow = c(1,1))
plotMilhas <- ts(tabela2$obs2, start = c(1963,1), frequency = 12)
plot(plotMilhas, main = "Distâncias percorridas por aviões do Reino Unido", xlab = "Tempo", ylab = "Distâncias percorridas")

adf.test(tabela2$obs2, alternative = "stationary")
pp.test(tabela2$obs2, alternative = "stationary")
dickey2 <- ur.df(tabela2$obs2, type = "trend")
summary(dickey2)

par(mfrow = c(2,1))
acf(tabela2$obs2, lag.max = 90)
pacf(tabela2$obs2, lag.max = 90)

periodogram(tabela2$obs2)
fisher.g.test(tabela2$obs2)
fisher.g.test(diff(tabela2$obs2, lag = 12))
```

Como o maior lag do periodograma é o 8, temos que período = $$\frac{96}{8} = 12$$ e portanto o período da série é igual a 12.


```{r}
summary(tabela2$obs2)
distancia <- ts(tabela2$obs2, frequency = 12, start = 1)

modDis <- auto.arima(distancia)
coeftest(modDis)
summary(modDis)

resDis <- residuals(modDis)
par(mfrow = c(2,1))
acf(resDis)
pacf(resDis)

modDis2 <- Arima(tabela2$obs2, order = c(2,0,1), seasonal = list(order = c(0,1,1), period = 12), include.constant = TRUE)
coeftest(modDis2)
summary(modDis2)
resDis2 <- residuals(modDis2)
par(mfrow = c(2,1))
acf(resDis2)
pacf(resDis2)

modDis3 <- Arima(tabela2$obs2, order = c(2,0,2), seasonal = list(order = c(0,1,1), period = 12), include.constant = TRUE)
coeftest(modDis3)
summary(modDis3)
resDis3 <- residuals(modDis3)
par(mfrow = c(2,1))
acf(resDis3)
pacf(resDis3)

Box.test(resDis, lag = 1, type = "Box-Pierce", fitdf = 0)
Box.test(resDis, lag = 1, type = "Ljung-Box", fitdf = 0)
Box.test(resDis, lag = 10, type = "Box-Pierce", fitdf = 2)
Box.test(resDis, lag = 10, type = "Ljung-Box", fitdf = 2)
Box.test(resDis, lag = 20, type = "Box-Pierce", fitdf = 2)
Box.test(resDis, lag = 20, type = "Ljung-Box", fitdf = 2)
Box.test(resDis, lag = 30, type = "Box-Pierce", fitdf = 2)
Box.test(resDis, lag = 30, type = "Ljung-Box", fitdf = 2)


Box.test(resDis3, lag = 1, type = "Box-Pierce", fitdf = 0)
Box.test(resDis3, lag = 1, type = "Ljung-Box", fitdf = 0)
Box.test(resDis3, lag = 10, type = "Box-Pierce", fitdf = 5)
Box.test(resDis3, lag = 10, type = "Ljung-Box", fitdf = 5)
Box.test(resDis3, lag = 20, type = "Box-Pierce", fitdf = 5)
Box.test(resDis3, lag = 20, type = "Ljung-Box", fitdf = 5)
Box.test(resDis3, lag = 30, type = "Box-Pierce", fitdf = 5)
Box.test(resDis3, lag = 30, type = "Ljung-Box", fitdf = 5)

previsaoDist <- forecast(modDis3, 12)
```



Calculando o periodograma das séries a seguir e obtendo sua periodicidade. 


Série Temperatura-Ubatuba:

```{r}
periodogram(temperatura$Ubatuba)
fisher.g.test(temperatura$Ubatuba)
fisher.g.test(diff(temperatura$Ubatuba, lag = 12))
fisher.g.test(diff(temperatura$Ubatuba, lag = 24))
fisher.g.test(diff(temperatura$Ubatuba, lag = 36))
fisher.g.test(diff(temperatura$Ubatuba, lag = 48))
fisher.g.test(diff(temperatura$Ubatuba, lag = 60))
```


```{r}
lavras <- read_xls("LAVRAS.xls")
periodogram(lavras$Precipitação)
fisher.g.test(lavras$Precipitação)
fisher.g.test(diff(lavras$Precipitação, lag = 12))
fisher.g.test(diff(lavras$Precipitação, lag = 24))
fisher.g.test(diff(lavras$Precipitação, lag = 36))
fisher.g.test(diff(lavras$Precipitação, lag = 48))
fisher.g.test(diff(lavras$Precipitação, lag = 60))
```


```{r}
ozonio <- read_xls("OZONIO.xls")
periodogram(ozonio$Ozonio)
fisher.g.test(ozonio$Ozonio)
fisher.g.test(diff(ozonio$Ozonio, lag = 12))
fisher.g.test(diff(ozonio$Ozonio, lag = 24))
fisher.g.test(diff(ozonio$Ozonio, lag = 36))
fisher.g.test(diff(ozonio$Ozonio, lag = 48))
fisher.g.test(diff(ozonio$Ozonio, lag = 60))
```

